臺灣屏東地方法院民事判決
111年度屏簡字第280號
原      告  劉貴淵  
訴訟代理人  張玉玲  
被      告  陳永信  
訴訟代理人  王進顯  
上列當事人間損害賠償(交通)事件，本院於民國111年10月17日
言詞辯論終結，判決如下：
    主  文
一、被告應給付原告新臺幣（下同）536,201元，及自111年7月6
    日起至清償日止，按週年利率5%計算之利息。
二、原告其餘之訴駁回。
三、訴訟費用11,890元中，由被告負擔5,826元，餘由原告負擔
    。
四、本判決第一項得假執行，但被告如以536,201元為原告預供
    擔保，得免為假執行。　　
五、原告其餘假執行之聲請駁回。　　
    事實及理由
一、原告主張：被告於民國111年2月10日12時41分許，駕駛車牌
    號碼：000-0000號自用小客車，沿屏東縣九如鄉九如路3段
    內側快車道由南向北直行，行經九如路3段501號處時，因未
    保持隨時可以煞停之距離，也未隨時採取必要之安全措施，
    致與前方同向行駛等待迴車、由訴外人楊春木駕駛之車牌號
    碼：000-0000號營業用小客車發生碰撞，並使該車因此失控
    而撞擊於前方等待迴車、由原告劉貴淵駕駛之車牌號碼：00
    0-0000號租賃小客車（下稱系爭車輛），系爭車輛因而受損
    （下稱系爭事故），被告應負損害賠償責任。系爭車輛經送
    維修後，所需之維修費用共400,000元，交易價值減損150,0
    00元，原告並因此支出鑑定費6,000元，且受有不能營業之
    損失539,000元。系爭車輛雖登記於大安通運企業有限公司
    （下稱大安公司）名下，惟實際上是原告所有，僅是靠行於
    大安公司，且大安公司已將系爭車輛之損害賠償請求權讓與
    原告，原告自得依侵權行為之法律關係提起本訴，並聲明：
    ㈠被告應給付原告1,095,000元，及自起訴狀繕本送達翌日起
    至清償日止，按週年利率5%計算之利息。㈡原告願供擔保，
    請准予宣告假執行。
二、被告則以：不爭執系爭事故是因被告之過失所致，但系爭車
    輛之維修費應予折舊計算；而系爭車輛於維修後既未出售，
    則原告並無交易價值減損之損失，原告為此支出之鑑定費用
    應列為訴訟費用計算；另就不能營業之損失部分，原告應提
    出相當之證明等語置辯，求原告之訴駁回。
三、本院之判斷
　㈠原告主張被告於前揭時地駕駛車牌號碼：000-0000號自用小
    客車，因未保持隨時可以煞停之距離，也未隨時採取必要之
    安全措施，導致系爭事故發生，系爭車輛因而受損之事實，
    業據提出交通部公路總局高雄區監理所屏澎區車輛行車事故
    鑑定會鑑定意見書、永驊（高雄）汽車股份有限公司（下稱
    永驊公司）服務委託書及系爭車輛受損照片為證（見本院卷
    第8至10、15頁），並有屏東縣○○○○○里○○○里○○○○000000000
    00號函覆之道路交通事故現場圖、調查筆錄及道路交通事故
    照片黏貼紀錄表等件可參（見本院卷第24至40頁），且為被
    告所不爭執。而系爭車輛為原告所有，因靠行而登記於大安
    公司名下，大安公司已將系爭車輛損害賠償請求權讓與原告
    等情，亦有行車執照影本、損害賠償請求權讓與同意書及靠
    行經營合約書可佐（見本院卷第13、42至44頁），均足信為
    實。
　㈡按因過失，不法侵害他人權利者，負損害賠償責任；汽車、
    機車或其他非依軌道行駛之動力車輛，在使用中加損害於他
    人者，駕駛人應賠償因此所生之損害；不法損害他人之物者
    ，被害人得請求賠償其物因毀損所減少之價額。民法第184
    條、第191條之2、第196條分別定有明文。次按物被毀損時
    ，被害人除得依民法第196條請求賠償外，並不排除民法第2
    13條至第215條之適用。依民法第196條請求賠償物被毀損所
    減少之價額，得以修復費用為估定之標準，但以必要者為限
    （例如：修理材料以新品換舊品，應予折舊）。被害人如能
    證明其物因毀損所減少之價額，超過必要之修復費用時，就
    其差額，仍得請求賠償）。又損害賠償之目的在於填補所生
    之損害，其應回復者，係損害事故發生前之應有狀態，自應
    將事故發生後之變動狀況悉數考量在內。是以，於物被毀損
    時，被害人除得請求修補或賠償修復費用，以填補技術性貶
    值之損失而回復物之物理性原狀外，就其物因毀損所減少之
    交易價值，亦得請求賠償，以填補交易性貶值之損失而回復
    物之價值性原狀。又車輛被毀損時，縱經修復完成，惟在交
    易市場上通常被歸類為事故車輛，因一般人不樂意購買事故
    車輛，是與市場上同款未曾發生事故車輛相較，其交易價額
    難免有所落差，被害人因而受有事故車輛交易價值貶損之損
    失。是被害人如能證明其車輛因毀損所減少之價額超過必要
    修護費用時，就其差額自得請求賠償，且不已被害人以實際
    出售車輛為必要（最高法院109年度台上字第2320號、臺灣
    高等法院高雄分院108年度上易字第116號判決意旨參照）。
    末按鑑定費倘係當事人為證明損害發生及其範圍所必要之費
    用，即屬損害之一部分，應得請求賠償（最高法院92年度台
    上字第2558號判決意旨可參）。系爭事故既係因被告之過失
    所致，則原告依侵權行為法律關係請求被告負損害賠償責任
    ，於法有據。茲就原告請求之損害項目及金額，認定如下：
  ⒈維修費用400,000元：
　　系爭車輛之修理費，既以新零件更換被毀損之舊零件，則原
    告以修理費作為損害賠償之依據時，自應將零件折舊部分予
    以扣除。系爭車輛係103年5月間出廠，應支出之維修費用共
    計400,000元（工資136,241元、零件費用263,759元），有
    前引行車執照及服務委託書可稽（見本院卷第10、13頁）。
    參考行政院所頒固定資產耐用年數表及固定資產折舊率之規
    定，非運輸業用小客車之耐用年數為5年，系爭車輛迄至事
    故發生之111年2月10日止，已使用約7年9月而逾前開耐用年
    限，其修理時更換零件之部分僅得請求殘值即43,960元【計
    算方式：殘價＝取得成本(耐用年數＋1)即263,759(5＋1)≒43
    ,960（小數點以下四捨五入）】；加計不予折舊之工資136,
    241元後，共計180,201元（計算式：43,960元＋136,241元＝1
    80,201元），原告請求逾此金額範圍之維修費用，不應准許
    。
　⒉交易價值減損150,000元：
　　系爭車輛係103年5月出廠，廠牌VOLKSWAGEN、型式CARAVELL
    E L 2.0 TDI、排氣量1968cc、使用柴油之灰色租賃小客車
    ，於111年2月10日前正常使用且未發生事故情況下，市價約
    為700,000元，因本件事故修復後，其市值約550,000元，價
    值差異減少約150,000元，有高雄市汽車商業同業公會111年
    5月10日（111）高市汽商雄字第421號函附卷可參（本院卷
    第11至12頁），而該公會係長久為汽車交易之商人所組成，
    對汽車之交易價格熟稔，有此方面之特別知識、經驗，所為
    鑑價核屬可信。是系爭車輛縱經修復完成，惟與同期間之正
    常市場交易價格相較仍有減損，則原告請求被告賠償150,00
    0元，自屬有據。
　⒊系爭車輛價值之鑑定費用6,000元：
　　原告主張其為鑑定系爭車輛因系爭事故導致價值減損之數額
    ，委請高雄市汽車商業同業公會鑑定，因此支出鑑定費用6,
    000元，有收款收據可佐（見本院卷第16頁），此部分核屬
    系爭事故造成損害之一部分必要支出，當為損害之一部分（
    如於訴訟中經本院囑請鑑定，則其鑑定費用自屬訴訟費用一
    部分，應由敗訴一方負責，故責任歸屬效果之實質並無不同
    ），原告請求被告賠償，亦應准許。
　⒋不能營業之損失539,000元：
　　按損害賠償，除法律另有規定或契約另有訂定外，應以填補
    債權人所受損害及所失利益為限，依通常情形，或依已定之
    計畫、設備或其他特別情事，可得預期之利益，視為所失利
    益，民法第216條定有明文。原告固主張系爭車輛靠行於大
    安公司，每日出車所得為7,000元，系爭車輛毀損後送由永
    驊公司維修，維修期間自111年2月10日起至111年4月25日止
    ，共計77日，故受有不能營業之損失539,000元等語。然經
    本院函詢大安公司及永驊公司，其等回覆略以系爭車輛一般
    情況每月約可收取租金約200,000元，因兩造間須釐清肇事
    責任，導致永驊公司無法及時訂料及維修，維修完成後又因
    原告與保險公司調解，導致系爭車輛停留在廠內，實際應維
    修時間約為30個工作天（見本院卷第72、頁76）等情。是原
    告主張系爭車輛於維修工作日30日內有不能營業之損失，應
    為200,000元（計算式：200,000元1月＝200,000元），才算
    合理。至於因釐清肇責或等待調解，導致車輛停放於車廠所
    超出的47日期間，則與造成不能營業之損失無因果關係，當
    不在請求之列。　
　㈢末按遲延之債務，以支付金錢為標的者，債權人得請求依法
    定利率計算之遲延利息；應付利息之債務，其利率未經約定
    ，亦無法律可據者，週年利率為百分之5；給付無確定期限
    者，債務人於債權人得請求時，經其催告而未為給付，自受
    催告時起，負遲延責任。其經債權人起訴而送達訴狀，或依
    督促程序送達支付命令，或為其他相類之行為者，與催告有
    同一之效力，民法第233條第1項前段、第203條、第229條第
    2項分別定有明文。本件原告請求被告賠償損害，係以支付
    金錢為標的，是原告請求被告給付536,201元（計算式：維
    修費用180,201元＋價值減損150,000元＋鑑定費用6,000元＋不
    能營業損失200,000元＝536,201元），及自起訴狀繕本送達
    翌日（於111年7月5日送達，見本院卷第48頁送達證書）即
    自111月7月6日起至清償日止，按週年利率5%計算之利息，
    為有理由，應予准許，逾此範圍則屬無據，應予駁回。　
四、綜上所述，本件原告依侵權行為法律關係，請求被告給付原
    告如主文第1項所示，為有理由，應予准許；超過部分，則
    無理由，應予駁回。又本件原告勝訴部分，係就民事訴訟法
    第389條第1項第3款所為被告敗訴之判決，自應由本院依職
    權宣告假執行，故原告陳明願供擔保請准宣告假執行之聲請
    即無必要，其餘敗訴部分亦因失所依附，應一併駁回。另本
    院並依同法第392條第2項規定，職權酌定被告預供擔保，得
    免為假執行。
五、據上論結，本件原告之訴為一部有理由，一部無理由，依民
    事訴訟法第79條規定（原告勝訴部分之比例為49%），判決
    如主文。　　
中　　華　　民　　國　　111 　年　　10　　月　　28  　日
                  屏東簡易庭  法　官  藍家慶
正本係照原本作成。
如對判決上訴，須於判決送達後廿日內向本院提出上訴狀，其未
表明上訴理由者，應於提出上訴後二十日內向本院補提理由書狀
（均須按他造當事人之人數附繕本）。
如委任律師提起上訴者，應一併繳納上訴審裁判費。
中　　華　　民　　國　　111 　年　　10　　月　　28　　日
                              書記官  鍾嘉芸